臺灣臺北地方法院民事判決　　　　　　　 100年度建字第26號
原　　　告　翁聖賢
訴訟代理人　黃永琛律師
複　代理人　馮韋凱律師
被　　　告　鴻星建設有限公司
法定代理人　謝財源
訴訟代理人　鄭錦堂律師
　　　　　　李保祿律師
上列當事人間請求損害賠償事件，經臺灣板橋地方法院99年度建
字第107號裁定移送前來，本院於中華民國100年9 月30日言詞辯
論終結，判決如下：
  主      文
原告之訴及假執行之聲請均駁回。
訴訟費用由原告負擔。
  事實及理由
一原告主張：伊於民國91年5月1日，與被告簽訂合建契約，約定
  伊提供坐落台北市○○區○○段二小段177地號（下稱原177地
  號）土地，面積112平方公尺，與鄰地即同小段178至181、191
  至193地號（後與原177地號土地合併為177地號，下稱合併後1
  77地號）土地，合建紐約紐約大樓（下稱系爭大樓），依合建
  契約第3條第1項第1款約定，建物地上層部分按容積率560% 為
  計算準則，伊分得60%。然合併後177地號土地面積共1059平方
  公尺，伊提供原177地號土地面積112平方公尺，系爭大樓興建
  後總樓地板面積11241.7平方公尺，伊應分得713.35428平方公
  尺，即215.78966坪。詎伊僅分得148.337坪，被告應再分配伊
  67.45266坪，惟被告已將系爭大樓建物所有權移轉予第三人，
  無法再分配伊構成給付不能，被告依民法第266條第1項規定，
  應按市價每坪新台幣（下同）35萬元賠償伊2360萬8431元。至
  合建契約第3條第1項手寫部分有關伊分配房屋坪數之約定，以
  及伊所簽名之分屋確認書，係伊受被告詐欺所為之意思表示，
  伊以準備書狀繕本送達被告為撤銷之意思表示云云。並聲明：
  (一)被告應給付2360萬8431元，及自起訴狀繕本送達翌日起至清
  償日止，按年息5%計算之利息。(二)願供擔保，請准宣告假執行
  。
二被告則以：依合建契約第3條約定原告分得合建後大樓60%，係
  指按原告提供土地112平方公尺，依容積率560% 所得允許興建
  地上層房屋面積60%，依此計算，原告可分得地上層建物加計2
  5%公共設施部分為470.4平方公尺，即142.29 坪。另兩造進一
  步約定，確認原告分得1樓18.06坪、2樓以上124.23坪，計142
  .29 坪，兩造已就系爭大樓地上層建物、地下層車位、附屬建
  物及公共設施等分配為明確約定。嗣系爭大樓興建完工後兩造
  進行分屋結算，被告同意補貼7坪予原告，原告應分得 149.29
  坪，原告並在分屋確認書上簽名確認，被告實際取得148.36坪
  建物，至於不足0.93坪，被告已補足差額款項予原告，原告亦
  簽認了結。是原告主張按系爭大樓興建後總樓地板面積60% ，
  其得分配215.78966 坪，被告應依給付不能賠償原告，顯無理
  由等語，資為抗辯。並聲明：(一)原告之訴駁回。(二)如受不利判
  決，願供擔保，請准宣告免為假執行。
三兩造不爭執事項：
(一)兩造於91年5月1日簽訂合建契約書，約定原告提供原177 地號
  土地，面積112平方公尺，與鄰地178至181、191至193 地號土
  地，合建系爭大樓，依合建契約第3條第1項第1 款約定，建物
  地上層部分按容積率560%為計算準則，原告分得60% ，為兩造
  所不爭執，有土地登記謄本、合建契約約書在卷可稽（見臺灣
  板橋地方法院99年度建字第107號卷第12至32頁）。
(二)原告提供之原177土地與鄰地178至181、191至193 地號土地合
  併為合併後177 地號土地，面積1059平方公尺，有該土地登記
  謄本在卷足憑（見臺灣板橋地方法院99年度建字第107號卷第3
  6頁）。
(三)系爭大樓興建完成後總樓地板面積為11241.7 平方公尺，有使
  用執照在卷可憑（見臺灣板橋地方法院99年度建字第107 號卷
  第38頁）。
(四)原告於合建後分得系爭大樓之門牌號碼台北市中山區○○○路
  9巷7號、同市○○○路○段168之3號4樓之1、4樓之3、6 樓、6
  樓之1、6樓之2、6樓之3，及同路段168之5號4樓之5，共8戶房
  屋，有建物所有權狀、建物登記謄本在卷可證（見臺灣板橋地
  方法院99年度建字第107號卷第39至49頁）。
四兩造之爭點：
  本件兩造爭執之爭點，在於：(一)原告得分配系爭大樓之坪數為
  何？(二)原告得否依民法第266條第1項規定請求損害賠償？
(一)有關原告得分配系爭大樓之坪數部分：
1.按「容積率係指基地內建築物總樓地板面積與基地面積之比。
  基地面積之計算包括法定騎樓面積。」為建築技術規則建築設
  計施工編第161 條所明定。是容積率係指基地內建築物之地上
  、地下部分，並包含附屬建物之總樓地板面積與基地面積之比
  。
2.查兩造間合建契約第3條第1項約定：「土地及房屋分配方式：
  雙方同意房屋分配，按甲方（指原告）所提供土地，依現行法
  令規定計算甲方所提供土地可建地板面為分配基準，並以內政
  部頒訂房地預售契約書範本之方式算土地持分方式。建物：1.
  地上層部分：雙方決議分配原則以容積率560%為計算準則，甲
  方分得60% 、由原地號土地一樓往上水平分配，乙方（指被告
  ）分得40% ，由頂樓往下水平分配。2.地下層部分：甲方得車
  位位。3.除上述甲方分得之建物外，其餘全部歸乙方分得。甲
  方分得之建物，包括附屬建物及樓梯間、防空避難室、台電受
  電室，水箱突出物、發電機室、泵浦室等公共設施，惟交屋時
  應每層確實核算經甲方同意。4.因乙方出資所增加車位而產生
  之停重獎勵建築面積甲方同意全歸乙方所有…惟增加之機械車
  位，本於互惠原則，雙方同意以50% 互分…」有合建契約在卷
  （見本院卷第24至38頁）。是兩造就系爭大樓之分配，具體區
  分地上層部分、地下層車位部分、附屬建物、公共設施、獎勵
  建築面積及增加之機械車位等分配方式。而依原告提供原 117
  地號土地，面積112平方公尺，依容積率560% 所得允許興建地
  上層房屋面積60%，再加上依約定另加計25%公共設施，原告可
  分得地上層建物為470.4平方公尺（計算式：112×560%×60 %
  ×1.25＝470.4），即142.29坪（計算式：470.4×0.3025＝14
  2.29）。
3.次查，兩造為杜絕爭議，在合建契約第3條第1項以手寫方式增
  訂原告分得「地上層部分：1樓18.06坪、2 樓以上124.23坪」
  、「地下層部分：甲方分得平面車位1 位，機械車位6.87位。
  」有合建契約在卷足憑（見本院卷第14頁）。嗣系爭大樓興建
  完成後，兩造進行分屋結算，被告同意補貼7 坪予原告，原告
  分得149.29坪，即門牌號碼台北市中山區○○○路9巷7號、同
  市○○○路○段168之3號4樓之1、4樓之3、6樓、6樓之1、6 樓
  之2、6樓之3，及同路段168之5號4樓之5，共8戶房屋，至於不
  足之0.93坪，於被告代原告出售C5戶即台北市中山區○○○路
  ○段168之5號4樓之5 房屋，以及原告換戶差額，兩造結算買賣
  價金，雙方計算後由被告找補原告14萬8130元，原告並在分屋
  確認書上簽名確認，有分屋確認書在卷可憑（見本院卷第39頁
  ），足認被告已履行合建契約第3條第1項之約定，原告已分配
  坪數149.29坪。至原告主張其因被告之詐欺，始簽訂合建契約
  第3條第1項手寫部分增補條款及分屋確認書，其以準備書狀繕
  本之送達，為撤銷之意思表示云云，並未舉證以實其說，顯不
  足取。
4.至系爭大樓實際上興建之容積率為633.93% ，有建造執照基地
  率化設施明細表在卷可證（見本院卷第68頁），系爭大樓興建
  完成後包含地上及地下樓地板總面積為11241.7 平方公尺，亦
  有使用執照在卷可憑（見臺灣板橋地方法院99年度建字第 107
  號卷第38頁）。惟兩造間合建契約第3條第1項有關合建後建物
  之分配，係約定地上層部以容積率560%為計算準則，原告分得
  60% ，地下層部分原告分得車位，原告分得之建物，包括附屬
  建物及樓梯間、防空避難室、台電受電室，水箱突出物、發電
  機室、泵浦室等公共設施，已如前述。至於系爭大樓實際上興
  建之容積率為633.93% ，係因被告為系爭大樓之建築基地種植
  喬木：小葉欖仁；灌木：杜鵑、鵝掌籐：草皮：狗牙根等植物
  ，取得台北市政府都市發展局獎勵提高建築容積率，系爭大樓
  始取得容積率633.93% 興建，已有建造執照基地率化設施明細
  表所載明（見本院卷第68頁）。惟此部分獎勵之容積率並非兩
  造間合建契約約定之範圍，原告就獎勵容積率部分尚不得依合
  建契約第3條約定請求增加分配。是原告主張其依合建契約第3
  條約定，按系爭大樓興建完成後總樓地板面積11241.7 平方公
  尺60%計算，其應分得713.35428平方公尺，即215.78966 坪，
  原告僅分得148.337坪，被告應再分配原告67.45266 坪云云，
  尚不足取。
(二)原告得否依民法第266條第1項請求損害賠償部分：
1.末按因不可歸責於雙方當事人之事由，致一方之給付全部不能
  者，他方免為對待給付之義務；如僅一部不能者，應按其比例
  減少對待給付。民法第266條第1項定有明文。
2.末查，被告已依合建契約第3 條約定履行分屋義務，亦如前述
  ，則原告主張被告應再分配原告67.45266坪，被告已將系爭大
  樓建物所有權移轉第三人，無法再分配原告構成給付不能，被
  告依民法第266條第1項規定，應按市價每坪35萬元賠償原告23
  60萬8431元云云，即不足取。
五從而，原告依民法第266條第1項規定，請求被告給付2360萬84
  31元，及自起訴狀繕本送達翌日起至清償日止，按年息5%計算
  之利息，為無理由，應予駁回。
六本件事證已臻明確，原告聲請鑑定增加車位之獎勵建築面積、
  系爭大樓地上層房屋之分配計算、地下層平面及機械之分配計
  算、系爭大樓房價部分等兩造其餘攻擊防禦方法，經核與勝負
  之判斷不生影響，爰不予逐一論酌，附此敘明。
七又原告之訴既經駁回，其假執行之聲請，因訴之駁回而失所附
  麗，不應准許。
八訴訟費用負擔之依據：民事訴訟法第78條。
中    華    民    國   100     年     10     月   28  日
                  民事第六庭法  官  姜悌文
以上為正本係照原本作成
如對本判決上訴，須於判決送達後20日內向本院提出上訴狀。如
委任律師提起上訴者，應一併繳納上訴審裁判費。
中    華    民    國   100     年     10     月   28  日
                            書記官  羅振仁